臺灣臺北地方法院民事判決　九十年度訴字第四○七八號
　　原　　　告　第一商業銀行股份有限公司大湳分行
　　法定代理人　甲○○
　　訴訟代理人　乙○○
　　　　　　　　丙○○
　　被　　　告　戊○○
　　訴訟代理人　丁○○
右當事人間請求清償借款事件，本院判決如左：
    主    文
原告之訴駁回。
訴訟費用由原告負擔。
    事      實
甲、原告方面：
一、聲明：被告應給付原告新台幣（下同）四百三十五萬元，及自民國八十八年十二
    月二十九日起至清償日止，按年息百分之九點四四計算之利息，並逾期在六個月
    以內者按上開利率百分之十，逾期超過六個月部分，按上開利率百分之二十計算
    之違約金。
二、陳述：被告於八十六年三月七日及八十七年十二月二日，分別簽立保證書保證訴
    外人新豪登建設股份有限公司（以下簡稱新豪登公司）於現在及將來對原告所負
    之借款、盧成票據及其他一切債務，分別以本金五千五百萬元及一億元為限額，
    願與新豪登公司負連帶責任。嗣新豪登公司於八十八年七月六日向原告借款四百
    三十五萬元，約定於九十年一月六日清償，利息按年息百分之九點四四計算，如
    遲延清償時，除仍按上開利率計息外，逾期清償在六個月以內者，按上開利率百
    分之十，逾期超過六個月者，超過部分按上開利率百分之二十計付違約金。被告
    原為新豪登公司之法定代理人，雖於八十八年十二月三十日寄存證信函予原告，
    聲明新豪登公司已更換負責人為訴外人張金榜，擬免除其對新豪登公司債務之保
    證責任乙事，業經原告函覆同意免除其自八十八年十二月二十八日以後新貸放案
    件之保證責任，但上開借款係新豪登公司在八十八年十二月二十八日以前所欠之
    債務，被告仍應負保證責任，新豪登公司就上開借款尚積欠四百三十五萬元，及
    自八十八年十二月二十九日起至清償日止，按年息百分之九點四四計算之利息，
    並逾期在六個月以內者按上開利率百分之十，逾期超過六個月部分，按上開利率
    百分之二十計算之違約金迄未清償，為此提起本件訴訟。
三、對被告答辯之陳述：
    原告雖有收到訴外人新豪登公司九十一年五月十三日的指定還款申請書，但原告
    沒有同意新豪登公司指定先抵充系爭借款，新豪登向原告借款八筆共計七千六百
    二十萬元，還到只剩下四百九十幾萬元未付，這八筆借款都是以相同的不動產供
    擔保，依原告與被告簽訂之約定書第八條約定，原告得指定更有利於立約人之抵
    充順序及方法，目前經過抵充之後，還有如附表編號第六筆之借款四百三十五元
    ，及編號第八筆之借款三千四百萬元其中六十四萬九千七百四十八元未清償，故
    被告仍應就本件四百三十五萬元之借款負保證責任。
四、證據：提出保證書二紙、約定書、借據各一紙、存證信函二紙、放款戶授信明細
    查詢單等件為證。
乙、被告方面：
一、聲明：駁回原告之訴。
二、陳述：系爭借據乙紙及兩份保證書之簽名欄是伊親自簽名的，但系爭四百三十五
    萬元借款之債務業經訴外人新豪登公司清償完畢，伊已無保證責任。
三、證據：提出申請書等件為證，並聲請訊問證人張榮達。
    理      由
一、查原告主張被告於八十六年三月七日及八十七年十二月二日，分別簽立保證書保
    證訴外人新豪登公司於現在及將來對原告所負之借款、票據及其他一切債務，分
    別以本金五千五百萬元及一億元為限額，願與新豪登公司負連帶責任，嗣新豪登
    公司於八十八年七月六日向原告借款四百三十五萬元，約定於九十年一月六日清
    償，利息按年息百分之九點四四計算，如遲延清償時，除仍按上開利率計息外，
    逾期清償在六個月以內者，按上開利率百分之十，逾期超過六個月者，超過部分
    按上開利率百分之二十計付違約金，被告後來雖非新豪登公司之法定代理人，且
    原告以存證信函通知被告同意免除被告自八十八年十二月二十八日以後新貸放案
    件之保證責任，但系爭借款係新豪登公司在八十八年十二月二十八日以前所欠之
    債務，被告仍應負保證責任之事實，被告對新豪登公司於八十八年七月六日向原
    告四百三十五萬元及其對該筆借款應負連帶保證之責均不爭執，且據原告提出保
    證書、約定書、借據、存證信函、放款戶授信明細查詢單等件為證，堪信為真實
    。
二、惟被告以新豪登公司已將系爭四百三十五萬元借款債務清償完畢等語，資為抗辯
    。故本件兩造間主要之爭執點在於系爭借款是否業因清償為消滅。按對於一人負
    擔數宗債務而其給付之種類相同者，如清償人所提出之給付，不足清償全部債額
    時，由清償人於清償時，指定其應抵充之債務。民法第三百二十一條定有明文。
    又對於一人負擔數宗債務而其給付之種類相同者，如清償人所提出之給付不足清
    償全部債額時，依民法第三百二十一條之規定，原應由清償人於清償時指定其應
    抵償之債務，如未為指定，即應依同法第三百二十二之規定，定其應抵充之債務
    ，非債權人所得任意充償某宗債務。最高法院亦著有四十四年台上字第九二三號
    判例可資參照。經查，訴外人新豪登公司自八十七年十二月七日起至八十九年三
    月三日止，陸續於附表所示之借款日向原告借款共八筆，金額共計七千六百二十
    萬元，其中如附表編號一至六所示之借款共二千九百萬元係被告應與訴外人新豪
    登公司負連帶清償責任者，系爭借款為附表編號六，至附表編號七、八所示共四
    千七百二十萬元借款則係新豪登公司變更法定代理人為張金榜後向原告所借用者
    ，訴外人新豪登公司迄今已經清償了七千多萬元等情，業據兩造陳述綦詳，亦堪
    信屬實。原告既自承其有收到訴外人新豪登公司九十一年五月十三日之指定還款
    申請書（參見本院九十一年九月二十四日言詞辯論筆錄），而訴外人新豪登公司
    於該申請書上已明確指定先抵充如附表編號六所示之債務即系爭借款債務，有被
    告提出之申請書附卷可考，則依上開規定及判例意旨，應認系爭如附表編號六之
    借款債務應優先於如附表編號七、八之借款債務而先抵充，是訴外人新豪登公司
    就系爭即如附表編號六之借款債務業因清償而消滅，被告上開所辯，應屬可採。
    原告復依連帶保證之法律關係請求被告清償系爭借款債務，即屬無據。
三、原告雖主張：原告雖有收到訴外人新豪登公司九十一年五月十三日的指定還款申
    請書，但原告沒有同意新豪登公司指定先抵充系爭借款，新豪登向原告借款八筆
    共計七千六百二十萬元，還到只剩下四百九十幾萬元未付，這八筆借款都是以相
    同的不動產供擔保，依原告與被告簽訂之約定書第八條約定，原告得指定更有利
    於立約人（指被告）之抵充順序及方法，目前經過抵充之後，還有如附表編號第
    六筆之借款四百三十五元，及編號第八筆之借款三千四百萬元其中六十四萬九千
    七百四十八元未清償，故被告仍應就本件四百三十五萬元之借款負保證責任云云
    ，然查兩造所簽訂之約定書第八條固有約定：「立約人（被告）對貴行（原告）
    負擔數宗債務且債務性質相異，而清償人所提出之給付不足清償全部債務者，應
    依序抵充費用、違約金、利息、本金，但貴行得指定更有利於立約人之抵充順序
    及方法。」，但原告任意擇後到期兼利率較低且非屬被告保證範圍如附表編號七
    、八所示之借款債務先行抵充，顯非有利於被告之抵充順序及方法，堪認原告此
    部分之主張，洵無足取。
四、從而，原告依連帶保證之法律關係，請求被告給付四百三十五萬元，及自八十八
    年十二月二十九日起至清償日止，按年息百分之九點四四計算之利息，並逾期在
    六個月以內者按上開利率百分之十，逾期超過六個月部分，按上開利率百分之二
    十計算之違約金，依法無據，應予駁回。
五、本件為判決之基礎已臻明確，兩造其餘攻擊防禦方法，及證人張榮達之證詞，經
    審酌後，認均與本件之結論無礙，爰不再一一論述，附此敘明。
六、結論：本件原告之訴為無理由，依民事訴訟法第七十八條，判決如主文。
中　　　華　　　民　　　國　　九十一　　年　　　十一　　　月　  　七　　日
　　　　　　　　　　　　　　　　民事第五庭法　　　官　羅富美
右為正本係照原本作成
如對本判決上訴，須於判決送達後廿日內向本院提出上訴狀
中　　　華　　　民　　　國　　九十一　　年　　　十一　　　月　  　七　　日
　　　　　　　　　　　　　　　　　　　　　法院書記官　郭錦賢
